【裁判字號】    99,上易,536
【裁判日期】    990623
【裁判案由】    詐欺
【裁判全文】
臺灣高等法院臺中分院刑事判決         99年度上易字第536號
上  訴  人  臺灣臺中地方法院檢察署檢察官
被      告  庚○○  39歲民.
選任辯護人  詹漢山律師
被      告  卯○○
            丑○○
            辛○○
            己○○
            丁○○
            乙○○
            壬○○
            戊○○
            癸○○
            子○○
            寅○○
            丙○○
上列上訴人因被告等詐欺案件，不服臺灣臺中地方法院98年度易
字第3562號中華民國98年12月22日第一審判決（起訴案號：臺灣
臺中地方法院檢察署98年度偵字第19636號；移送併辦案號：98
年度偵字第25070號），提起上訴，本院判決如下：
    主    文
原判決撤銷。
庚○○、卯○○共同犯詐欺取財未遂罪，均累犯，各處有期徒刑
陸月，如易科罰金，均以新臺幣壹仟元折算壹日；扣案如附表所
示之物均沒收。
丑○○共同犯詐欺取財未遂罪，處有期徒刑伍月，如易科罰金，
以新臺幣壹仟元折算壹日；扣案如附表所示之物均沒收。
己○○、壬○○、戊○○共同犯詐欺取財未遂罪，均累犯，各處
有期徒刑肆月，如易科罰金，均以新臺幣壹仟元折算壹日；扣案
如附表所示之物均沒收。
辛○○、丁○○、乙○○、癸○○、子○○、寅○○、丙○○，
共同犯詐欺取財未遂罪，各處有期徒刑參月，如易科罰金，均以
新臺幣壹仟元折算壹日；扣案如附表所示之物均沒收。
    犯罪事實
一、庚○○前因竊盜、妨害兵役治罪條例、偽造文書、詐欺、擄
    人勒贖及偽造署押等案件，經法院分別判處有期徒刑8月、4
    月、2年、5月、8月及4月，定應執行刑為有期徒刑4年2月確
    定，於民國95年12月3日執行完畢。卯○○曾因偽造有價證
    券案件，經本院判決處有期徒刑3年1月確定；又因偽造文書
    案件，經本院分別判決處有期徒刑5月、10月確定，嗣減刑
    為2月15日及5月，與上開有期徒刑3年1月定應執行刑為3年4
    月，於96年7月16日執行完畢。己○○前因違反毒品案件，
    經法院判處有期徒刑3月確定，於96年12月12日執行完畢。
    壬○○前因違反毒品案件，經法院判處有期徒刑4月確定，
    嗣減刑為有期徒刑2月，於96年8月14日執行完畢。戊○○前
    因詐欺案件，經法院判處有期徒刑4月確定，於98年4月3日
    易科罰金執行完畢。
二、庚○○、卯○○、丑○○共同基於意圖為自己不法之所有之
    犯意聯絡，自98年5月間起，由庚○○出資先後承租臺中市
    西屯區○○○○街7號「劍橋企業大樓」7樓及臺中市○○街
    527號3樓（自98年7月間起遷移至此處）設立機房，作為從
    事電話詐騙之據點，並出資購買如附表所示之電腦及網路設
    備等機器設備，由卯○○擔任上開據點之現場負責人，丑○○則負責架設維修電腦及網路設備等事宜。俟籌畫完備，上
    開詐騙電信機房即開始運作，並自98年5月間起至同年8月12
    日11時30分止，己○○（自98年5月間起參與）、丁○○（
    自98年8月5日起參與）、乙○○（自98年8月初起參與）、
    壬○○（自98年8月1日起參與）、廖忠文（由原審法院另行
    審結）、戊○○（自98年8月1日起參與）、辛○○（自98年
    8月5日起參與）、癸○○（自98年7月底起參與）、子○○
    （自98年8月5日起參與）、寅○○（自98年8月5日起參與）
    、唐羽青（由原審法院另行審結）、丙○○（自98年8月1日
    起參與）等亦共同意圖為自己不法之所有，基於詐欺取財之
    犯意聯絡，陸續參與該詐騙集團，共同詐騙大陸地區不特定
    民眾。渠等之詐騙分工方式為：由丑○○使用電腦網路主
    機發射內容略為：「公安局郵件未領」之語音至大陸地區不
    特定民眾之電話，俟大陸地區民眾依語音所留電話回撥時，
    便由該詐騙集團第1線成員癸○○、子○○、寅○○、唐羽
    青、丙○○接話，佯裝為中國電信或郵政局客服人員，再依
    據卯○○提供之教戰守則，告知大陸地區民眾略以：有郵件
    未領，須提供姓名、身份證字號及電話以便查詢郵件等語；
    癸○○、子○○、寅○○、唐羽青、丙○○再將該電話轉
    接至第2線接話員丁○○、乙○○、壬○○、廖忠文、戊○○、辛○○、卯○○、丑○○，冒充大陸公安接話，並使用
    無線電話及電腦鍵盤，製造呼叫總台查詢被害人身份證字號
    及使用電腦設備查詢資料之背景聲，再根據卯○○提供之教
    戰守則謊稱略以：郵件內容為公安局傳票，被害民眾之身份
    證遺失，為確保帳戶未被冒領，須提供其使用之帳戶及帳戶
    內金額，被害民眾須至ATM操作，以簽署1份保單等語；卯
    ○○、丑○○再假扮第3線金融局人員接話，指引被害民眾
    至提款機，教導民眾操作，致該等民眾陷於錯誤，依卯○○
    、丑○○之指示操作提款機，遂將帳戶內部分或全部金額匯
    轉入該詐欺集團指定之人頭帳戶。俟被害人匯款後，由己○○以網路電話skype通知在大陸地區擔任真實姓名年籍不
    詳之車手，至金融機構提款機提領贓款。得手後，由卯○○
    按詐欺而得之金額，分別分配第1線人員4%之報酬、第2線人
    員5%之報酬、第3線人員5%之報酬，庚○○分得詐騙金額所
    得之15%，並由庚○○每月發放月薪新臺幣（下同）2萬5000
    元予己○○。惟尚無大陸地區民眾受騙匯款入帳而均未詐騙
    獲款成功時，於98年8月12日11時30分許，為警至臺中市○○街527號3樓搜索查獲，在現場扣得如附表所示供詐騙所用
    之物，致詐騙均未得逞。
三、案經內政部警政署刑事警察局移送臺灣臺中地方法院檢察署
    檢察官偵查起訴，及臺中市警察局第六分局報告臺灣臺中地
    方法院檢察署檢察官移送併辦。
   理  由
一、按被告以外之人於審判外之陳述，雖不符刑事訴訟法第159
    條之1至第159條之4之規定，而經當事人於審判程序同意作
    為證據，法院審酌該言詞陳述或書面陳述作成時之情況，認
    為適當者，亦得為證據。當事人、代理人或辯護人於法院調
    查證據時，知有第159條第1項不得為證據之情形，而未於言
    詞辯論終結前聲明異議者，視為有前項之同意，刑事訴訟法
    第159條之5定有明文。本案全部卷證所涵括之供述證據及非
    供述證據，公訴人、被告等人及被告庚○○之選任辯護人於
    原審及本院審理中均不爭執其證據能力，本院復衡以該等供
    述證據作成時之情況，應為適當，是可認後述所引用證據之
    證據能力均無疑義，合先敘明。
二、上揭犯罪事實，業據被告庚○○、卯○○、丑○○、辛○○
    、己○○、丁○○、乙○○、壬○○、戊○○、癸○○、子
    ○○、寅○○、丙○○等人於警詢、偵查、原審及本院審理
    中均坦承不諱，經核均相互符，並有查獲現場扣案之卯○○
    所有電腦主機2部、電腦螢幕2部、印表機1部、數據機2台、
    網路分享器8台、閘道器GATEWAY2台、室內電話機16台、電
    子電腦2台、網路電話2支、行動電話3支、無線電對講機15
    支、詐欺用鍵盤（道具）1袋、筆記本2本、詐欺教戰守則資
    料1批、詐騙守則及被害人資料1份、碎紙機1台、詐欺教戰
    守則1疊、大陸行動電話卡4張、鑰匙1支，己○○所有詐欺
    教戰守則1份、臺哥大行動電話申請書資料1疊、筆記資料1
    份、網路電話2支、行動電話1支、鑰匙1串，丑○○所有鑰
    匙1串、筆記本1本，辛○○所有筆記資料及教戰守則1批，
    乙○○所有鑰匙1支，癸○○所有室內電話1台，程子衿所有
    室內電話1台，寅○○所有室內電話1台，唐羽青所有室內電
    話1台，丙○○所有室內電話1台等物，並有被告卯○○使用
    之門號0000-000000號行動電話與被告庚○○所使用之0000-
    000000號行動電話通訊監察譯文等在卷可稽，事證明確，被
    告等人犯行均堪認定。
三、查本案被告等人迄為警查獲時尚無大陸地區民眾受騙匯款入
    帳而詐騙成功案例乙情，業據被告癸○○、子○○、丙○○
    、寅○○、共同被告唐羽青、丁○○、乙○○、壬○○、戊○○、辛○○於警訊及偵查中（第19636號偵卷一第74頁、8
    5頁、129頁、137頁、150頁、166頁、182頁、214頁、231-2
    31頁、240頁）、被告徐郅佳、己○○、卯○○、丑○○於
    警詢及偵查中（第19636偵卷二第7頁、21頁、81及82頁、12
    0頁）、及被告庚○○、卯○○、丑○○於本院準備程序及
    審理時（本院卷第103頁、174頁背面）供明在卷，且卷內亦
    查無被害人匯款資料，被告等人所供尚無詐騙獲款成功案例
    乙情應屬可信，其等應屬詐騙未得逞之未遂犯。核被告庚○○、卯○○、丑○○、己○○、辛○○、丁○○、乙○○、
    壬○○、戊○○、癸○○、子○○、寅○○、丙○○等人所
    為，均係犯刑法第339條第3項、第1項之詐欺取財未遂罪，
    起訴書認被告辛○○、丁○○、乙○○、壬○○、戊○○、
    癸○○、子○○、寅○○、丙○○等人係犯刑法第339條第3
    項、第1項之詐欺取財未遂罪，固屬正確，惟認被告庚○○
    、卯○○、丑○○、己○○係犯同條第1項之詐欺既遂罪，
    即有未洽。又被告庚○○、卯○○、丑○○、辛○○、己○○、丁○○、乙○○、壬○○、戊○○、癸○○、子○○、
    寅○○、丙○○與共同被告廖忠文、唐羽青等人間，及其等
    與在大陸地區擔任車手之不詳成年人間，有犯意聯絡及行為
    分擔，均為共同正犯。而併案部分與原起訴部分為事實上同
    一案件，本院自得併與審理。再：被告庚○○前因竊盜、
    妨害兵役治罪條例、偽造文書、詐欺、擄人勒贖及偽造署押
    等案件，經法院分別判處有期徒刑8月、4月、2年、5月、8
    月及4月，定應執行刑為有期徒刑4年2月確定，於95年12月3
    日執行完畢。被告卯○○曾因偽造有價證券案件，經本院
    判決處有期徒刑3年1月確定；又因偽造文書案件，經本院分
    別判決處有期徒刑5月、10月確定，嗣減刑為2月15日及5月
    ，與上開有期徒刑3年1月定應執行刑為3年4月，於96年7月
    16日執行完畢。被告己○○前因違反毒品案件，經法院判
    處有期徒刑3月確定，於96年12月12日執行完畢。被告壬○○前因違反毒品案件，經法院判處有期徒刑4月確定，嗣
    減刑為有期徒刑2月，於96年8月14日執行完畢。被告戊○○前因詐欺案件，經法院判處有期徒刑4月確定，於98年4月
    3日易科罰金執行完畢紀錄，此有臺灣高等法院前案紀錄表
    在卷可稽，被告庚○○、卯○○、己○○、壬○○、戊○○
    於受徒刑之執行完畢後，5年以內故意再犯本件有期徒刑以
    上之罪，皆為累犯，均應依刑法第47條第1項規定加重其刑
    。又被告等人本案所為尚未得逞，依未遂犯規定減輕其等之
    刑，並就被告被告庚○○、卯○○、己○○、壬○○、戊○○部分，先加後減之。
四、原審以被告等人犯行明確，予以論罪科刑，固非無見，惟查
    ：本件被告等人詐騙大陸地區民眾均無成功獲款案例，業
    如上述，其等所為應均屬刑法第339條第3項、第1項之詐欺
    取財未遂罪，原審認被告等人均係犯同條第1項之詐欺取財
    既遂罪，認事用法尚有未洽。又被告等人與共同被告廖忠
    文、唐羽青間亦有犯意聯絡及行為分擔之共犯關係，原審判
    決事實中固已載明，然理由中就共犯關係則漏論該2人，亦
    嫌疏失。檢察官以原審對被告等人之量刑均屬過輕為由提起
    上訴指摘原判決量刑不當，固非可採而未指摘及此，然原審
    判決既有上揭可議，仍屬無可維持，應由本院將原判決撤銷
    改判。爰審酌被告等人均年輕力壯，不思以正途取財，共同
    經營詐欺集團而詐騙大陸地區人民，暨各人之素行、其等所
    參與之犯罪程度、分工情節及參與期間之長短、與其等犯後
    均坦承犯行，態度良好等一切情狀，各量處如主文第2-5項
    所示之刑，並均諭知易科罰金之折算標準。末查扣案如附表
    所示之物品，均為被告等人所有而供本件犯罪所用之物，此
    經被告等人陳述明確，均依刑法第38條第1項第2款規定沒收
    之。
據上論結，應依刑事訴訟法第369條第1項前段、第364條、第299
條第1項前段，刑法第28條、第339第1項、第3項、第47條第1項
、第41條第1項前段、第25條第2項、第38條第1項第2款，刑法施
行法第1條之1第1項、第2項前段，判決如主文。
本案經檢察官甲○○到庭執行職務。
中    華    民    國    99    年    6     月    23    日
            刑事第一庭    審判長法  官  陳  紀  綱
                                法  官  姚  勳  昌
                                法  官  林  欽  章
以上正本證明與原本無異。
不得上訴。
                                書記官  卓  佳  儀
中    華    民    國    99    年    6     月    23    日
附表：
┌──┬───────────┬───┬───┐
│編號│名                稱  │數  量│所有人│
├──┼───────────┼───┼───┤
│一  │電腦主機              │二部  │卯○○│
├──┼───────────┼───┼───┤
│二  │電腦螢幕              │二部  │卯○○│
├──┼───────────┼───┼───┤
│三  │印表機                │一部  │卯○○│
├──┼───────────┼───┼───┤
│四  │數據機                │二臺  │卯○○│
├──┼───────────┼───┼───┤
│五  │網路分享器            │八臺  │卯○○│
├──┼───────────┼───┼───┤
│六  │閘道器                │二臺  │卯○○│
├──┼───────────┼───┼───┤
│七  │室內電話機            │十六臺│卯○○│
├──┼───────────┼───┼───┤
│八  │電子計算機            │二臺  │卯○○│
├──┼───────────┼───┼───┤
│九  │網路電話              │二支  │卯○○│
├──┼───────────┼───┼───┤
│十  │行動電話              │三支  │卯○○│
├──┼───────────┼───┼───┤
│十一│無線電對講機          │十五支│卯○○│
├──┼───────────┼───┼───┤
│十二│鍵盤                  │一袋  │卯○○│
├──┼───────────┼───┼───┤
│十三│筆記本                │二本  │卯○○│
├──┼───────────┼───┼───┤
│十四│教戰手則資料          │一批  │卯○○│
├──┼───────────┼───┼───┤
│十五│詐騙資料及被害人資料  │一份  │卯○○│
├──┼───────────┼───┼───┤
│十六│碎紙機                │壹台  │卯○○│
├──┼───────────┼───┼───┤
│十七│教戰手則資料          │一疊  │卯○○│
├──┼───────────┼───┼───┤
│十八│身分證、健保卡影本    │一疊  │卯○○│
├──┼───────────┼───┼───┤
│十九│大陸行動電話卡        │四張  │卯○○│
├──┼───────────┼───┼───┤
│二十│鑰匙                  │一支  │卯○○│
├──┼───────────┼───┼───┤
│二一│詐欺教戰手則          │一份  │己○○│
├──┼───────────┼───┼───┤
│二二│臺哥大行動電話申請資料│一疊  │己○○│
├──┼───────────┼───┼───┤
│二三│筆記資料              │一份  │己○○│
├──┼───────────┼───┼───┤
│二四│網路電話              │二支  │己○○│
├──┼───────────┼───┼───┤
│二五│行動電話              │一支  │己○○│
├──┼───────────┼───┼───┤
│二六│鑰匙                  │一串  │己○○│
├──┼───────────┼───┼───┤
│二七│鑰匙                  │一串  │丑○○│
├──┼───────────┼───┼───┤
│二八│筆記本                │一本  │丑○○│
├──┼───────────┼───┼───┤
│二九│筆記資料及教戰手則    │一批  │辛○○│
├──┼───────────┼───┼───┤
│三十│鑰匙                  │一支  │乙○○│
├──┼───────────┼───┼───┤
│三一│室內電話機            │壹台  │癸○○│
├──┼───────────┼───┼───┤
│三二│室內電話機            │壹台  │程子衿│
├──┼───────────┼───┼───┤
│三三│室內電話機            │壹台  │寅○○│
├──┼───────────┼───┼───┤
│三四│室內電話機            │壹台  │唐羽青│
├──┼───────────┼───┼───┤
│三五│室內電話機            │壹台  │丙○○│
└──┴───────────┴───┴───┘
附錄論罪科刑法條
中華民國刑法第339條
（普通詐欺罪）
意圖為自己或第三人不法之所有，以詐術使人將本人或第三人之
物交付者，處 5 年以下有期徒刑、拘役或科或併科 1 千元以下
罰金。
以前項方法得財產上不法之利益或使第三人得之者，亦同。
前二項之未遂犯罰之。

司法院資訊處製作；財團法人民間司法改革基金會備份。
